臺灣高等法院刑事判決
109年度上訴字第2043號
上  訴  人  
即  被  告  曾建維



指定辯護人  林進塗律師
上列上訴人即被告因違反毒品危害防制條例案件，不服臺灣新竹
地方法院108年度訴字第909號，中華民國109年4月30日第一審判
決（起訴案號：臺灣新竹地方檢察署108年度偵緝字第71號），
提起上訴，本院判決如下：
    主  文
原判決撤銷。
曾建維共同販賣第二級毒品，處有期徒刑柒年貳月。
    犯罪事實
一、曾建維明知甲基安非他命係毒品危害防制條例列管之第二級
    毒品，不得非法販賣，竟意圖營利，與蔡進益（所犯販賣第
    二級毒品犯行，業經判刑確定）共同基於販賣第二級毒品之
    犯意聯絡，於民國104年8月2日晚間9時3分許，蔡進益以門
    號0000000000行動電話與卓佩誼（已歿）聯絡販售甲基安非
    他命事宜，蔡進益因不確認卓佩誼究竟是要購買半兩或僅價
    值新臺幣（下同）1,000元之甲基安非他命，遂將半兩甲基
    安非他命交予曾建維，由曾建維於同日晚間10時許，前往新
    竹縣○○市○○○路000號卓佩誼工作之雞排店交易。待卓佩誼向
    曾建維表示其係要購買1,000元之甲基安非他命後，曾建維
    即當場分裝甲基安非他命1包，並向卓佩誼收取價金1,000元
    ，旋將剩餘之甲基安非他命及價金1,000元均交付蔡進益。
二、案經臺灣新竹地方檢察署檢察官依據蔡進益告發內容簽分後
    偵查起訴。　　
    理  由
壹、程序部分
一、按被告以外之人（包括證人、鑑定人、告訴人、被害人及共
    同被告等）於審判外之陳述雖不符刑事訴訟法第159 條之1
    至之4等4條之規定，而經當事人於審判程序同意作為證據，
    法院審酌該言詞陳述或書面陳述作成時之情況，認為適當者
    ，亦得為證據（第1項）。當事人、代理人或辯護人於法院
    調查證據時，知有第159條第1項不得為證據之情形，而未於
    言詞辯論終結前聲明異議者，視為有前項之同意，刑事訴訟
    法第159條之5定有明文。立法意旨在於傳聞證據未經當事人
    之反對詰問予以核實，原則上先予排除。惟若當事人已放棄
    反對詰問權，於審判程序中表明同意該等傳聞證據可作為證
    據；或於言詞辯論終結前未聲明異議，基於尊重當事人對傳
    聞證據之處分權，及證據資料愈豐富，愈有助於真實發見之
    理念，且強化言詞辯論主義，使訴訟程序得以順暢進行，上
    開傳聞證據亦均具有證據能力。經查，本院以下所引用被告
    以外之人於審判外之陳述，檢察官、被告曾建維及辯護人於
    本院準備程序中，分別表示同意或不爭執證據能力（本院卷
    第72至73頁），復於審判期日就本院提示之前揭證據方法於
    言詞辯論終結前，未就所調查之證據主張有刑事訴訟法第15
    9條第1項不得為證據之情形，本院審酌各該證據資料製作時
    之情況，亦無違法不當或證明力明顯過低之瑕疵，以之作為
    證據應屬適當，依刑事訴訟法第159條之5規定，認該等證據
    均具證據能力。
二、本判決所引用之非供述證據部分，與本案均有關聯性，復無
    證據證明係實施刑事訴訟程序之公務員以不法方式所取得，
    亦無刑事訴訟法第159條之4顯有不可信之情況與不得作為證
    據之情形，且經本院於審理期日依法進行證據之調查、辯論
    ，依刑事訴訟法第158條之4之反面解釋，應有證據能力。
貳、實體部分
一、訊據被告曾建維固坦認於上開時間、地點，將蔡進益交付其
    轉交之物品，交付予卓佩誼，且知悉所交付之物品為甲基安
    非他命一節，惟矢口否認有販賣毒品犯行，辯稱：伊到達卓
    佩誼的雞排店後，將東西放在桌上，就離開了，沒有向卓佩
    誼收取1,000元，伊承認轉讓甲基安非他命但否認販賣毒品
    云云。辯護人則為被告辯護稱：1.被告若有參與本案販賣毒
    品犯行，蔡進益第一時間應會告知被告交付物品為甲基安非
    他命，並提醒應向卓佩誼收錢，然蔡進益於108年2月18日偵
    查中陳稱：伊沒有特別告訴被告交付物品為甲基安非他命，
    也沒有特別說是要賣給卓佩誼的，要向卓佩誼收錢等語，顯
    然蔡進益只是交付信封袋裝的物品給被告，請正要出門的被
    告交付卓佩誼，被告不知悉該物品是要賣給卓佩誼的，而被
    告交付該物品給卓佩誼後，確實沒有收錢，此據證人謝旻真
    於原審審理中證述明確，故被告所為係屬轉讓甲基安非他命
    ，而非共同販賣毒品。2.證人卓佩誼雖證述有交付1,000元
    給被告，然其於偵查中就被告分裝甲基安非他命之夾鍊袋由
    誰提供乙節，證述不一，自不應採信。3.被告前曾告知蔡進
    益女友不要再借錢給蔡進益，蔡進益知道此事後，對被告有
    所不滿，所以故意虛偽證述被告與其共同販賣毒品以陷害被
    告，故證人蔡進益之證述，不應採認為真。綜上，被告本案
    所為，應僅為轉讓甲基安非他命，不應論以販賣第二級毒品
    罪等語。
二、經查
  ㈠被告於104年8月2日晚間10時許，受蔡進益指示將甲基安非他
    命送至雞排店交付予卓佩誼一節，為被告所不否認（本院卷
    第71頁），核與證人蔡進益於偵查及審理中、證人卓佩誼於
    偵查中及證人謝旻真於原審審理時證述相符（104年度他字
    第2225號卷〈下稱他卷一〉第168頁反面、第205頁反面、106
    年度他字第1214號卷〈下稱他卷二〉第32至33頁、第84至85頁
    、108年度偵緝字第71號卷〈下稱偵緝卷〉第72至74頁、第101
    至103頁、原審卷第142至149頁、第151至152頁），並有蔡
    進益與卓佩誼聯繫之通訊監察譯文1份在卷可佐（他卷一第5
    6頁），此部分事實，首堪認定。
　㈡本案交易過程，業據證人蔡進益於原審審理中證稱：104年8 
    月間伊與被告、謝旻真同住在北興街，被告和謝旻真的食衣
    住行育樂都是靠伊這邊毒品所賺來的錢支應，伊也會提供甲
    基安非他命讓被告無償吸食，被告和謝旻真都知道伊有在販
    賣毒品；於104年8月2日晚間9時許，伊與卓佩誼電話聯繫後
    ，因為被告和謝旻真剛好要出門，伊就跟卓佩誼說會委託被
    告送甲基安非他命過去。卓佩誼打電話來問伊半兩的價錢是
    多少，伊有提到9,000元，又有提到1,000元，卓佩誼跟伊講
    的意思伊不太懂，伊不確定卓佩誼到底是要買半兩毒品還是
    只要1,000元就好，所以伊是用夾鏈袋包裝約半兩的甲基安
    非他命交給被告，外面沒有再用什麼信封袋裝。被告知道是
    要送毒品，謝旻真也有看到。伊根本不用特別跟被告說要向
    卓佩誼收錢，被告本來就知道要收錢，毒品交易不收錢難道
    是開救濟院嗎？被告回來時說卓佩誼只要買1,000元就好，
    就把剩下的甲基安非他命還給伊；通話中提到「半桶仙草」
    就是指半兩甲基安非他命，依當時行情，伊拿到的甲基安非
    他命1兩是1萬2千元，所以半兩賣卓佩誼9,000元；卓佩誼是
    同性戀，伊除了賣毒品給她外，沒有其他關係，伊對卓佩誼
    沒有興趣，不可能免費送甲基安非他命給她等語（原審卷第
    142至149頁），核與證人蔡進益於偵查中證述之交易過程（
    他二卷第32至34頁、偵緝卷第72至73頁）互無齟齬，且衡以
    證人蔡進益所犯共同販賣毒品案件，業經判刑確定，已無虛
    詞誣陷被告為共犯，以獲得毒品危害防制條例第17條第2項
    減刑規定減免刑責之必要，已堪信證人蔡進益上揭證述為真
    實可採。
　㈢證人卓佩誼於偵查時證稱：104年8月2日的通話，是伊要跟蔡
    進益買1,000元的安非他命，但是他叫「阿偉」拿半兩的安
    非他命過來，電話中伊跟蔡進益說伊沒有那麼多錢，伊只要
    1,000元，後來「阿偉」來伊中正東路511號的店內，伊跟「
    阿偉」說伊只要1,000元的安非他命，「阿偉」就倒1,000元
    的量給伊，伊就給他1,000元。譯文中提到的「仙草」是指
    甲基安非他命，伊問多少錢，蔡進益說「9」，意思是價錢9
    ,000元，伊有跟蔡進益說不要那麼多，後來「阿偉」來了，
    他說你是不是要東西，之後就拿了半兩給伊，是用夾鍊袋裝
    著的，伊說伊只要1,000元的量就好，他拿出1個小夾鍊袋，
    當場倒了約1千元的量給伊，伊有拿1,000元給他等語明確（
    他卷一第168頁反面、他卷二第85頁、偵緝卷第101至102頁
    ），經核與證人蔡進益證述交付以夾鍊袋包裝之半兩甲基安
    非他命予被告，嗣後被告向其陳稱卓佩誼僅購買1,000元等
    節相符，衡以被告與證人卓佩誼並無仇恨糾紛，此據被告於
    原審準備程序中供陳明確（原審卷第42頁），證人卓佩誼當
    無虛詞誣陷被告之必要，足認證人卓佩誼前揭證述為真實可
    採。
  ㈣蔡進益於104年8月2日晚間9時5分許，以門號0000000000號行
    動電話與卓佩誼聯絡，雙方對話如下：
　　蔡進益稱：阿偉等一下會去找妳，他會把半桶我煮好的仙草
　　          拿給妳，妳再付給他全部。
　　卓佩誼稱：全部是多少？我身上沒那麼多。
　　蔡進益稱：那怎麼辦，你要多少？
　　卓佩誼稱：半桶是多少？
　　蔡進益稱：9 
　　卓佩誼稱：我現在沒那麼多。
　　蔡進益稱：你跟我講這個問題。
　　卓佩誼稱：我不是跟你講我要1個。
　　蔡進益稱：什麼東西啦！我不知道啦！妳每次都要這樣子。
　　卓佩誼稱：我再跟他講好了。
　　蔡進益稱：不要見面那個。
　　卓佩誼稱：很難講。
　　蔡進益稱：話本來就很難講，他為什麼要那樣子講呢？
　　卓佩誼稱：那等他回來再說，我再跟他講好了。
　　此有通訊監察譯文1份在卷可憑（他卷一第12至13頁），通
    話中「半桶仙草」係指半兩甲基安非他命，此據證人蔡進益
    、卓佩誼證述如前，依上揭對話脈絡，顯示蔡進益原先早已
    準備好半兩價值9,000元之甲基安非他命委由阿偉（按即被
    告）前往交付卓佩誼，且告知卓佩誼直接付錢給被告，然因
    卓佩誼斯時身上無9,000元可付，表示只購買1,000元即可，
    並回稱會跟前往交易之被告說明等語，經核與證人蔡進益、
    卓佩誼上揭證述交易過程均相符，足以佐證其等證述之真實
    性，堪信被告於上揭時間、地點，確有受蔡進益指示，交付
    甲基安非他命予卓佩誼，並收取價金1,000元之販賣毒品犯
    行。至被告嗣後未將收取價金1,000元交付予蔡進益一節，
    固據證人蔡進益於偵查及原審審理中證述在卷（他卷二第35
    頁、原審卷第146頁），然蔡進益於所涉販賣毒品案件偵查
    中以被告身分供稱：「阿偉」回來時，有買一些吃的東西，
    所以伊就沒有跟他要錢等語（他卷一第205頁反面），而供
    述該價金係被告用以購買吃食予蔡進益，已難認該販賣毒品
    價金1,000元之利益係由被告取得，況此部分僅有證人蔡進
    益單一證述，尚查無證據佐證其真實性，自無從據以認定本
    案販賣毒品價金1,000元係確遭被告花用殆盡，併此敘明。
  ㈤被告及辯護人雖辯稱：依證人蔡進益於108年2月18日偵查中
    證述，可知蔡進益並未特別告知被告交付之物品為甲基安非
    他命，且未告知要向卓佩誼收錢，顯見被告不知蔡進益是要
    販賣毒品予卓佩誼云云，然查，證人蔡進益於偵查中固證稱
    ：伊沒有特別跟被告說這是甲基安非他命，也沒有特別說這
    是要賣給卓佩誼等語（偵緝卷第73頁），然斯時被告與蔡進
    益共住一處，且依靠蔡進益販賣毒品之獲利支應生活費用，
    被告知悉蔡進益平日有販賣毒品等節，業據證人蔡進益於原
    審審理中證述在卷（原審卷第144頁），又被告已坦承知悉
    蔡進益交付之物品為甲基安非他命，且觀以通訊監察譯文所
    示，蔡進益係告知卓佩誼將價金交付被告，卓佩誼則表示僅
    能購買1,000元甲基安非他命，並稱將與到場之被告說明此
    事，亦顯示被告確實知悉蔡進益交付之甲基安非他命係欲販
    賣予卓佩誼，故有向卓佩誼收取價金之權限，並可當場決定
    卓佩誼購買之價金、數量等事宜，則縱蔡進益於交付物品予
    被告時，未特意說明該物品為甲基安非他命，亦未特意指示
    被告向卓佩誼收取價金，亦無從認定被告不知蔡進益交付物
    品係欲販賣予卓佩誼，被告及辯護人上揭所辯，自難採認。
　㈥被告另辯稱沒有分裝蔡進益交付之甲基安非他命，亦未向卓
    佩誼收取1,000元云云，然被告此部分所辯，與證人卓佩誼
    、蔡進益證述及通訊監察譯文不符，已難採為真實。至證人
    謝旻真於原審審理時雖證稱：104年8月間伊與被告、蔡進益
    同住在北興街套房，於8月2日晚上伊跟被告一同出門前往雞
    排店，伊只有看到被告拿1包小信封袋裝著的東西放在雞排
    店桌上交給卓佩誼，卓佩誼有收下，但沒有交錢給被告，被
    告與卓佩誼完全沒有對話，伊和被告就直接離開了；伊不知
    道裡面裝的是不是毒品，被告也未與卓佩誼到店後方的倉庫
    ，當晚伊和被告也未返回北興街住處等語（原審卷第151至1
    54頁），依證人謝旻真所述，其不知悉被告交付予卓佩誼之
    物品為何，當日僅係偶然與被告前往雞排店交付物品，並無
    任何特別之處，然證人謝旻真卻對案發經過逾4年之事件記
    憶深刻，已有可疑。雖證人謝旻真於原審審理時證稱：因為
    104年8月2日的隔天伊就進去關了，所以對於當天的事情記
    憶深刻等語（原審卷第157頁），惟被告於原審準備程序中
    陳稱：伊通緝被抓到的時候，開完庭，伊有跟謝旻真說這件
    事，應該是108年1月的事；伊有跟她大概說一下事情的內容
    ，因為謝旻真說時間過這麼久了等語（原審卷第43頁、第45
    頁），顯示證人謝旻真於108年1月間對於此事已因時間經過
    而有所遺忘，故需經被告提點事件經過，況依證人謝旻真之
    本院被告前案紀錄表所示，其係於104年8月4日方因施用毒
    品案件入所執行觀察、勒戒，並非於本案毒品交易後翌日入
    所，核與證人謝旻真上揭證述因本案案發後翌日即入監，故
    對於案發經過記憶深刻等語相悖。況經原審受命法官訊問證
    人謝旻真於作證前被告有無提示其當晚案發經過時，證人謝
    旻真先為否認之證述，經提示被告前開準備程序中所陳後，
    證人謝旻真先沉默，後稱：伊聽不懂問題等語，嗣後方承認
    確有此事，然亦證稱：被告有跟伊說，但伊忘記了等語（原
    審卷第158至159頁），顯見證人謝旻真於原審審理中多所隱
    瞞被告前曾與之商談本案案發經過，加以證人謝旻真於原審
    審理中，就辯護人詰問其有無看到卓佩誼拿1,000元給被告
    、當時被告有無與卓佩誼談話等問題時，均有未待辯護人陳
    述詰問問題完畢，即搶先回答之情（原審卷第152頁），顯
    示其於原審審理作證前已有所準備而預先知悉詰問事項，綜
    上，足證證人謝旻真審理時所證並非基於其固有印象，其於
    原審審理中證述應為事後迴護被告之詞，自難據為被告有利
    之認定。
  ㈦辯護人另辯稱：被告前曾告知蔡進益女友不要再借錢給蔡進
    益，蔡進益因此心生不滿，故意誣陷被告共同販賣毒品等語
    ，然此為證人蔡進益於偵查中所否認（他二卷第33頁），被
    告亦未提出證據以實其說。況查，本案固係因共犯蔡進益於
    106年4月5日提出刑事陳報狀，陳稱本案係與被告共同販賣
    甲基安非他命予卓佩誼一節，始經檢察官分案偵查後起訴被
    告共同販賣毒品犯行，然蔡進益前於104年12月17日自身所
    涉販賣毒品案件偵查中以被告身分已供稱：104年8月2日對
    話，是伊賣卓佩誼1,000元安非他命，是伊請「阿偉」幫伊
    送過去，本來是要賣半兩給卓佩誼，但卓佩誼說她沒那麼多
    錢，只能買1,000元，後來「阿偉」回來有跟伊說卓佩誼只
    有買1,000元，「阿偉」回來時，有買一些吃的東西，所以
    伊就沒有跟他要錢，剩下的安非他命他有還伊等語在卷（他
    卷一第205頁），則蔡進益於被告尚未經偵查機關偵辦共同
    販賣毒品案件前，已清楚供述委由「阿偉」交付半兩安非他
    命予卓佩誼，嗣後「阿偉」向其表示卓佩誼只有購買1,000
    元之數量，並交還剩餘毒品等不利於被告之陳述，倘蔡進益
    係因與被告間有前開恩怨仇隙，故為虛偽陳述，於104年間
    即應積極提供「阿偉」之真實年籍資料以達其設詞陷害被告
    之目的，甚至可依據毒品危害防制條例第17條第2項規定減
    輕其刑，自無迄至106年間蔡進益所犯販賣毒品案件已判刑
    確定，始具狀表明稱「阿偉」即被告之可能，故辯護人上揭
    所辯，亦難採認。
  ㈧按所謂販賣毒品罪之「意圖」，即犯罪之目的，原則上不以
    發生特定結果為必要，只需有營利之意圖為已足，不以買賤
    賣貴而從中得利為必要（最高法院103 年度台上字第2764號
    、101 年度台上字第2331號判決意旨參照）。而毒品價格昂
    貴，非法販賣者，政府查緝甚嚴，刑責甚重，非可公然為之
    ，若非有營利意圖，自無甘冒被判處重刑鋌而走險之理。又
    其價格，輒因供需之狀況、貨源之問題、交往之深淺及風險
    之評估等因素，而有差異，並非固定。另販賣者於分裝時，
    亦可因純度之調配、分量之增減，得從價差、量差或純度以
    謀取利潤。故除行為人坦承其買、賣之差價，或扣得販入、
    賣出之帳冊可資比對外，不能因其未吐實，致無法精確計出
    差額，即否定其有營利之意圖（最高法院103 年度台上字第
    1689號判決意旨參照）。經查，被告於上揭時地，係以1,00
    0元價格，交付甲基安非他命1包予證人卓佩誼，此經認定如
    前，又蔡進益係以1萬2千元購得1兩甲基安非他命，欲以9,0
    00元販售半兩甲基安非他命予卓佩誼一節，業經證人蔡進益
    於原審審理中證述明確（原審卷第148至149頁），則共犯蔡
    進益已明確坦認營利意圖。又被告與蔡進益同住一室，並由
    蔡進益負責供應日常生活所需及甲基安非他命供其施用，且
    由蔡進益交付超過1,000元之甲基安非他命予被告，由其前
    往與卓佩誼確認所欲購買之數量，顯示被告與蔡進益間具備
    一定之信任關係，其自應知悉蔡進益主觀上意圖營利而販賣
    毒品之非法行為甚明，故堪認被告主觀上亦同有營利意圖無
    訛。
  ㈨綜上，本案事證明確，被告犯行堪以認定，應予依法論科。
三、論罪
  ㈠按行為後法律有變更者，適用行為時之法律。但行為後之法
    律有利於行為人者，適用最有利於行為人之法律，刑法第2
    條第1項定有明文。被告行為後，毒品危害防制條例第4條第
    2項規定業於109年1月15日修正，於109年7月15日施行，修
    正前毒品危害防制條例第4條第2項規定「製造、運輸、販賣
    第二級毒品者，處無期徒刑或7年以上有期徒刑，得併科新
    臺幣1千萬元以下罰金」，修正後則規定「製造、運輸、販
    賣第二級毒品者，處無期徒刑或10年以上有期徒刑，得併科
    新臺幣1千5百萬元以下罰金」，修正後規定就有期徒刑及併
    科罰金部分已提高為「10年以上有期徒刑，得併科新臺幣1
    千5百萬元以下罰金」，經比較新舊法規定，自以修正前規
    定較有利於被告而應適用之。
　㈡核被告所為，係犯修正前毒品危害防制條例第4條第2項之販
    賣第二級毒品罪。被告於販賣甲基安非他命前持有毒品之低
    度行為，為販賣之高度行為所吸收，不另論罪。
  ㈢按刑法關於正犯、從犯之區別，係以其主觀之犯意及客觀之
    犯行為標準，凡以自己犯罪之意思而參與犯罪，無論其所參
    與者是否犯罪構成要件之行為，皆為正犯；其以幫助他人犯
    罪之意思而參與犯罪，所參與者苟係犯罪構成要件行為，亦
    為正犯；必以幫助他人犯罪之意思而參與犯罪，而僅參與犯
    罪構成要件以外之行為者，始為從犯（最高法院108年度台
    上字第1586號判決意旨參照）。查被告受蔡進益之託將甲基
    安非他命交付卓佩誼，並收取販賣毒品之價金，已參與實行
    販賣毒品之構成要件行為，其與蔡進益就販賣第二級毒品犯
    行，有犯意聯絡及行為分擔，為共同正犯。
  ㈣按刑法第59條規定「犯罪情狀顯可憫恕，認科以最低度刑仍
    嫌過重者，得酌量減輕其刑」，此雖為法院依法得行使裁量
    之事項，然非漫無限制，必須犯罪另有特殊之原因、環境與
    情狀，在客觀上足以引起一般之同情，認為即予宣告法定低
    度刑期，猶嫌過重者，始有其適用（最高法院69年台上字第
    4584號判例參照）。是以，為此項裁量減輕其刑時，必須就
    被告全部犯罪情狀予以審酌，在客觀上是否有足以引起社會
    上一般人之同情，而可憫恕之情形，始謂適法。經查，被告
    販毒第二級毒品甲基安非他命之數量雖僅價值1,000元，惟
    衡酌被告年輕力壯，不思正當營生，明知甲基安非他命危害
    人體至深，且施用者猶有為獲毒品而另犯刑案之可能，造成
    社會治安之潛在危害，卻為求己利，共同販賣第二級毒品，
    漫延毒害，犯後更否認犯行，飾詞狡辯，全然未見悔意，更
    聯合謝旻真意圖誤導真相，浪費司法資源，足見其漠視法令
    之心態，復揆之被告犯罪情節、手段、動機與目的等，衡諸
    常情事理及國民法律感情，殊無何等足以引起一般同情之客
    觀情狀而應予憫恕之處，因認應刑法第59條酌減其刑規定之
    適用，附此敘明。
參、撤銷改判部分
一、原審因予論罪科刑，固非無見。惟查，1.毒品危害防制條例
    第4條第2項規定，業於109年1月15日修正，於109年7月15日
    施行，原審未及依刑法第2條第1項規定為新舊法比較，容有
    未洽。2.未扣案之門號0000000000號行動電話為蔡進益所有
    ，被告並無共同處分權，自應僅於被告蔡進益所犯販賣毒品
    案件諭知沒收即可；又被告於上揭時地，固有交付甲基安非
    他命予卓佩誼，並收取1,000元之共同販賣第二級毒品犯行
    ，然尚無從認定被告已取得犯罪所得1,000元，詳如後述，
    原判決就未扣案之門號0000000000號行動電話1支（含SIM卡
    1張）及犯罪所得1,000元，依毒品危害防制條例第19條第1
    項、刑法第38條第4項、第38條之1第1項前段、第3項規定，
    分別諭知沒收並追徵價額，容有違誤。
二、被告上訴意旨略以：被告與蔡進益同住期間不長，雖略知蔡
    進益偶有販賣甲基安非他命之犯罪事實，但並未深入瞭解販
    賣毒品來源及對象，於104年8月2日晚間，被告與女友謝旻
    真要外出之際，蔡進益突然拿一個信封袋給被告，請被告拿
    至雞排店交付卓佩誼，但沒有說要收錢，被告依手感雖猜測
    該物品為甲基安非他命，但也不是很確定，拿到雞排店給卓
    佩誼後，被告旋即離開，沒有收取任何金錢，證人蔡進益於
    108年2月18日偵查中亦證稱：伊記得好像本來是伊要去，但
    當天伊在忙，伊忘記有無跟卓佩誼說要請阿偉送，電話中沒
    有說是否要當天給錢，但通常都是一手交錢一手交貨；伊沒
    有特別跟被告說這是甲基安非他命，也沒有說是要賣給卓佩
    誼等語，可知蔡進益並未告知被告交付之物品為甲基安非他
    命，也沒有說要向卓佩誼收錢，顯示被告不知該物品是要販
    賣給卓佩誼。且蔡進益與卓佩誼已先用電話聯繫，卓佩誼明
    確表示沒有那麼多錢，只要購買1,000元，則蔡進益又豈有
    可能交付半兩甲基安非他命予被告，且未交代清楚交付卓佩
    誼後，剩餘之甲基安非他命應如何處理之可能。且證人卓佩
    誼對於分裝甲基安非他命之夾鍊袋係由被告自行取出抑或卓
    佩誼所提供，於偵查中證述不一，自不能以其證述為被告不
    利之認定。被告當天交付物品予卓佩誼時，謝旻真全程在旁
    ，未見到被告有向卓佩誼收錢乙節，此據證人謝旻真於原審
    審理中證述明確，且謝旻真係於104年8月4日因施用毒品遭
    逮捕執行，對於前兩天即104年8月2日陪同被告前往交付物
    品予卓佩誼之過程，自然記憶清楚，原判決卻認證人謝旻真
    於原審審理中證述不可採信，實有不當。
三、經查，1.被告於上揭時間、地點確有分裝並交付甲基安非他
    命1包予卓佩誼，且收取價金1,000元之販賣第二級毒品犯行
    ，業經證人蔡進益、卓佩誼證述一致，並有通訊監察譯文1
    份在卷可憑，堪信為真實，至證人卓佩誼對於分裝甲基安非
    他命之夾鍊袋係由何人所提出一節，雖有前後證述不一之情
    ，然此係關於交易細節事項，衡以證人卓佩誼就本案交易經
    過之主要基本事實，證述前後一致，且與證人蔡進益之證述
    及通訊監察譯文所示情節相符，自不得僅以就交易細節之證
    述有所不符，即認其全部證言皆不可採信。2.依卷附通訊監
    察譯文，顯示蔡進益於104年8月2日與卓佩誼通話中，確實
    告知卓佩誼，其已交由被告攜帶半兩甲基安非他命前往與卓
    佩誼交易，請卓佩誼將購買價金交付被告，惟卓佩誼因無力
    支付半兩甲基安非他命價金9,000元，乃告知蔡進益只購買1
    ,000元即可，並回稱會與前往交易之被告說明等語，足認被
    告確實知悉蔡進益係欲販賣甲基安非他命予卓佩誼，故有權
    收受價金並於到場後可與卓佩誼商議購買數量及價金等事宜
    ，則蔡進益因不確定卓佩誼實際購買數量，乃交付半兩甲基
    安非他命予被告，由其前往與卓佩誼交易，實難認有何違背
    常情之處，被告上訴意旨仍稱其不知蔡進益交付之甲基安非
    他命係欲販賣予卓佩誼，且蔡進益與卓佩誼於電話中已談妥
    交易價金1,000元，不可能再委由被告交付半兩甲基安非他
    命予卓佩誼，且被告確實未收受1,000元云云，均難採認，
    難認有理由。3.證人謝旻真於原審審理中固證稱：當時卓佩
    誼未交付價金予被告等語，然此部分證述不僅與證人卓佩誼
    、蔡進益證述不符，況證人謝旻真就其於4年前偶然與被告
    前往交付物品之普通事件，仍能記憶清楚，而於原審審理中
    能為清楚明確之證述，已有悖常情，況證人謝旻真作證前，
    業因時間經過而遺忘本案經過，經被告預先提點案發經過，
    此據被告於原審準備程序中供述明確，佐以證人謝旻真於原
    審審理中，確有意欲隱瞞被告前曾與之商談本案案發經過，
    且就辯護人詰問問題時，有搶先回答之情，顯示其於作證前
    已有所準備而預先知悉詰問事項，足認證人謝旻真於原審審
    理證述非基於自己之記憶而為，自無從據為被告有利之認定
    ，故被告上訴意旨認證人謝旻真於原審審理中之證述真實可
    採，指摘原判決，難認有理由。惟原判決既有上開可議之處
    ，自應由本院將原判決予以撤銷改判。
四、爰審酌被告前有違反毒品危害防制條例之犯罪紀錄，此有本
    院被告前案紀錄表1份在卷可稽，其原應以己力謀生，竟為
    求私利，無視毒品對於他人健康之戕害及政府制定毒品危害
    防制條例杜絕毒品犯罪之禁令，明知第二級毒品甲基安非他
    命，足以戕害人之身體健康，猶共同販賣毒品藉以牟利，增
    加毒品在社會流通之危險性，助長毒品成癮風險，對國民健
    康及社會秩序危害甚大，所為殊值非難，並考量被告負責交
    付毒品及收取價金之分工狀況，及其販賣毒品數量及取得價
    金非高，當非大盤毒梟，兼衡被告犯罪之動機、目的、手段
    、自陳高職肄業之智識程度、未婚且從事鐵工之生活狀況（
    本院卷第132頁）及犯罪後未坦承犯行之態度等一切情狀，
    量處如主文第2項所示之刑。
五、沒收
　㈠查被告行為後，刑法關於沒收之規定，業於104年12月30日修
    正、公布，並自105年7月1日起施行，刑法第2條第2項修正
    為：「沒收、非拘束人身自由之保安處分適用裁判時之法律
    」，故關於沒收之法律適用，尚無新舊法比較之問題，於新
    法施行後，應一律適用新法之相關規定。另按共同正犯間關
    於犯罪所得、犯罪工具物應如何沒收，仍須本於罪責原則，
    並非一律須負連帶責任；況且應沒收物已扣案者，本無重複
    沒收之疑慮，更無對各共同正犯諭知連帶沒收或重複諭知之
    必要，否則即科以超過其罪責之不利責任。因之，往昔實務
    上雖採連帶沒收共同正犯犯罪所得，及就共同正犯間犯罪工
    具物必須重複諭知之相關見解，自不應再予援用，應改為共
    同正犯間之犯罪所得應就各人實際分受所得部分而為沒收及
    追徵；而犯罪工具物須屬被告所有，或被告有事實上之處分
    權者，始得在該被告罪刑項下併予諭知沒收。至於非所有權
    人，又無共同處分權之共同正犯，自無庸在其罪刑項下諭知
    沒收或連帶沒收及追徵（最高法院108年度台上字第1001號
    判決意旨參照）。
　㈡門號0000000000號行動電話1支（含SIM卡1張），固係共犯蔡
    進益用以與卓佩誼聯絡本案販賣毒品所用之工具，然係共犯
    蔡進益所有，且查無證據證明被告對之有事實上之處分權者
    ，揆諸前揭說明，應於共犯蔡進益所犯罪刑項下諭知沒收即
    可，自無庸於被告本案犯行項下諭知沒收。
　㈢被告與蔡進益共同販賣價金1,000元之甲基安非他命予卓佩誼
    ，然尚查無證據足認被告業將收取之價金1,000元花用殆盡
    ，而未交付蔡進益，詳如前述。則本案既無從認定被告有實
    際分受犯罪所得，自無庸諭知沒收，併此敘明。　
據上論斷，應依刑事訴訟法第369條第1項前段、第364條、第299
條第1項前段，刑法第11條前段、第2條第1項前段、第28條，修
正前毒品危害防制條例第4條第2項，判決如主文。
本案經檢察官高如應提起公訴，檢察官李叔芬到庭執行職務。
中　　華　　民　　國　　109 　年　　9 　　月　　24　　日
                  刑事第九庭  審判長  法　官  潘翠雪    
                                      法　官  曾德水
                                      法　官  俞秀美
以上正本證明與原本無異。
如不服本判決，應於收受送達後20日內向本院提出上訴書狀，其
未敘述上訴之理由者並得於提起上訴後20日內向本院補提理由書
（均須按他造當事人之人數附繕本）「切勿逕送上級法院」。
                                      書記官  謝崴瀚
中　　華　　民　　國　　109 　年　　9 　　月　　24　　日
附錄：本案論罪科刑法條全文
修正前毒品危害防制條例第四條
製造、運輸、販賣第一級毒品者，處死刑或無期徒刑；處無期徒
刑者，得併科新臺幣二千萬元以下罰金。
製造、運輸、販賣第二級毒品者，處無期徒刑或七年以上有期徒
刑，得併科新臺幣一千萬元以下罰金。
製造、運輸、販賣第三級毒品者，處七年以上有期徒刑，得併科
新臺幣七百萬元以下罰金。
製造、運輸、販賣第四級毒品者，處五年以上十二年以下有期徒
刑，得併科新臺幣三百萬元以下罰金。
製造、運輸、販賣專供製造或施用毒品之器具者，處一年以上七
年以下有期徒刑，得併科新臺幣一百萬元以下罰金。
前五項之未遂犯罰之。